臺灣臺南地方法院刑事判決　　　　　　　95年度訴字第1415號
公　訴　人　臺灣臺南地方法院檢察署檢察官
被　　　告　丙○○
　　　　　　　　　　　2
　　　　　　　　　　現於台南.
選任辯護人　洪梅芬律師
　　　　　　涂欣成律師
　　　　　　李季錦律師
被　　　告　乙○○
指定辯護人　楊惠雯律師
上列被告等因違反毒品危害防制條例案件，經檢察官提起公訴（
九十五年度偵字第八四四九、八四五０、八八七二、八八七三號
），本院判決如下：
    主  文
丙○○共同連續販賣第一級毒品，處有期徒刑柒年肆月。附表二
編號一所示之第一級毒品海洛因肆拾陸包（合計淨重捌點陸壹公
克）均沒收銷譭之、附表二編號二至六所示之物均沒收之、附表
二編號七所示之犯罪所得財物新臺幣玖仟佰元，均沒收之，其
中犯罪所得財物新臺幣捌仟元，應與乙○○連帶沒收，如全部或
一部不能沒收時，以其財產抵償之。
乙○○共同連續販賣第一級毒品，處無期徒刑。附表二編號八所
示之第一級毒品海洛因柒包（合計淨重壹點零貳公克）均沒收銷
燬毀之、附表二編號九所示之物，均沒收之。
    事  實
一、丙○○綽號「小薇」與乙○○綽號「阿本、本仔」，均明知
    海洛因係毒品危害防制條例所明定之第一級毒品，不得販賣
    、持有，竟意圖營利，丙○○或獨自（下述（一）部分），
    或與乙○○共同基於販賣第一級毒品海洛因之概括犯意聯絡
    ，先由丙○○於不詳時間、地點，向姓名年籍不詳綽號「大
    哥」之成年男子，販入數量不詳之第一級毒品海洛因，再以
    夾鏈袋分裝成小包裝，並以牛皮膠帶標示價錢黏貼於夾鏈袋
    上，由丙○○以所持用門號0000000000、0000000000、000
    0000000號之行動電話，作為販賣第一級毒品海洛因之聯絡
    工具，與購毒者約定交易數量、時間、地點後，或由丙○○
    親自或隨即以上開電話撥打乙○○持用之0000000000號電話
    ，指使乙○○前往販賣第一級毒品海洛因予購毒者，丙○○
    並於每次乙○○完成販毒交易後，給予相當於新臺幣（下同
    ）六百元之第一級毒品海洛因之利益做為代價，渠二人共同
    為下述販賣第一級毒品海洛因犯行：
（一）民國九十五年三月間某日，丙○○在臺南縣永康市○○路
      長億城巷子裡，以五百元價格，販賣第一級毒品海洛因一
      包予邱仰德；又於同年五月中旬，在同一地點，以八百元
      價格，販賣第一級毒品海洛因一包予邱仰德。
（二）九十五年五月十六日上午八時五十六分許，丁○○以0000
      000000號電話撥打丙○○0000000000號電話，約定在臺南
      高級農工附近麥當勞，交易一千元之第一級毒品海洛因，
      丙○○即指使乙○○至上址，以一千元價格，販賣第一級
      毒品海洛因一包予丁○○。
（三）九十五年五月二十二日某時許，丁○○以電話與丙○○約
      定在永康市○○路長億城，交易一千元之第一級毒品海洛
      因，丙○○即指使乙○○至上址，以一千元價格，販賣第
      一級毒品海洛因一包予丁○○。
（四）九十五年五月二十四日上午七時四十分許，丁○○以0000
      000000號電話撥打丙○○0000000000號電話，約定在永康
      市○○路長億城，交易六千元之第一級毒品海洛因，丙○○即指使乙○○至上址，以六千元價格，販賣第一級毒品
      海洛因一包（二分半，即０．二五公克）予丁○○。
二、嗣於九十五年五月二十四日十一時許，為警持搜索票前往丙○○位於臺南縣永康市○○路二五六巷三之三五號租屋處搜
    索，並當場查扣如附表一編號一至五所示之物。
三、乙○○於丙○○為警查獲後，復承前揭意圖營利，販賣第一
    級毒品海洛因之概括犯意，於不詳時、地，向不詳人士販入
    數量不詳之第一級毒品海洛因，嗣於九十五年五月二十四日
    上午十一時四十九分許，因丁○○以0000000000號電話撥打
    乙○○0000000000號電話，雙方約定在永康市○○路長億城
    ，交易二千元之第一級毒品海洛因，惟於交易之際，因丁○○僅攜帶一千九百元，乙○○不同意蔡慶德賒欠一百元，而
    未交付第一級毒品海洛因，嗣乙○○騎乘LA6-062號機車搭
    載丁○○離去，於同日十二時五分許，為警在臺南縣永康市
    ○○路七０三巷一０三號前當場攔查，並扣得乙○○丟棄於
    地上如附表一編號六、七所示之第一級毒品海洛因七包及00
    00000000號行動電話一支。
四、案經臺南市警察局第五分局及海巡署海岸巡防總局南部地區
    巡防局臺南市查緝隊報請臺灣臺南地方法院檢察署檢察官偵
    查起訴。
    理  由
壹、程序部分：
  一、按刑事訴訟法第一百五十九條之五明定：「被告以外之人
      於審判外之陳述，雖不符前四條之規定，而經當事人於審
      判程序同意作為證據，法院審酌該言詞陳述或書面陳述作
      成時之情況，認為適當者，亦得為證據。」、「當事人、
      代理人或辯護人於法院調查證據時，知有第一百五十九條
      第一項不得為證據之情形，而未於言詞辯論終結前聲明異
      議者，視為有前項之同意。」，其立法理由在於傳聞證據
      未經當事人之反對詰問予以核實，乃排斥其證據能力。惟
      當事人如放棄對原供述人之反對詰問權，於審判程序表示
      同意該等傳聞證據可作為證據，此時，法院除認該傳聞證
      據欠缺適當性外，自可承認其證據能力。又當事人、代理
      人或辯護人於調查證據時，知有刑事訴訟法第一百五十九
      條第一項不得為證據之情形，卻表示「對於證據調查無異
      議」、「沒有意見」等意思，而未於言詞辯論終結前聲明
      異議者，應視為已有將該等傳聞證據採為證據之同意（最
      高法院九十四年度台上字第二九七六號判決意旨參照）。
      查被告丙○○對於證人邱仰德、丁○○於警詢時之審判外
      陳述，在本院準備程序及審判程序中，就該證據能力一節
      ，均表示「無意見」之意思（見本院卷第四四、一０一頁
      ），且未於言詞辯論終結前聲明異議，揆諸前揭說明，應
      視為被告丙○○已有將該等傳聞證據採為證據之同意，另
      本院審酌證人邱仰德、丁○○於警詢時之陳述，均係就被
      告丙○○販賣第一級毒品海洛因之事實所為之陳述，且為
      被告丙○○所肯認，本院復查無違法或不實之處，是該等
      傳聞證據並無欠缺適當性之情形，自可承認其證據能力。
  二、按刑事訴訟法為保障被告受公平審判及發現實體真實，於
      九十二年二月六日修正及增訂公布施行之前及之後，對於
      人證之調查均採言詞及直接審理方式，並規定被告有詰問
      證人之權利，被告之詰問權，係屬憲法第八條第一項規定
      「非由法院依法定程序不得審問處罰」之正當法律程序所
      保障之基本人權及第十六條所保障之基本訴訟權，不容任
      意剝奪。又刑事審判上之共同被告，係為訴訟經濟等原因
      ，由檢察官或自訴人合併或追加起訴，或由法院合併審判
      所形成，其間各別被告及犯罪事實仍獨立存在，各被告對
      於其他共同被告之案件而言，為被告以外之人，具證人之
      適格，而與被告有共犯關係之人，其於被告之案件，既非
      被告，自亦具證人之適格，如欲以共同被告或共犯之陳述
      為證據，其等即具證人身分，應依人證之調查程序為之。
      從而，法院就被告之案件對其他共同被告或與被告有共犯
      關係之人調查，均應依人證之調查程序傳喚該共同被告或
      共犯到場，命其立於證人之地位而為陳述，並通知被告，
      使被告有詰問其現在與先前陳述之瑕疵的機會，以確保其
      詰問權，並藉以發現實體真實（最高法院九十四年度台上
      字第五０四四、五０六二號判決意旨參照）。查本院於九
      十五年十二月二十二日審理期日，對於被告丙○○踐行人
      證之調查程序，俾使共同被告丙○○立於證人地位具結而
      為陳述，並賦予被告乙○○之對質及詰問權利，有本院審
      判筆錄可稽（見本院卷第九九至一一三頁），以落實憲法
      保障之基本人權及基本訴訟權之意旨，揆諸前揭判決意旨
      ，本案共同被告丙○○於本院立於證人地位而為之證述，
      自為合法之證據資料，合先敘明。
  三、按通訊保障及監察法業於八十八年七月十四日制定公布，
      並於同年月十六日生效，司法警察機關因偵辦刑事案件，
      為蒐集或調查證據，而有實施通訊監察之必要者，於偵查
      中應由檢察官依職權或聲請核發通訊監察書，載明應記載
      事項，始得為之，其有急迫之情形經檢察官口頭通知先予
      執行通訊監察者，亦應於二十四小時內補發通訊監察書，
      同法第五條、第六條、第十一條分別定有明文。查被告丙○○、乙○○分別自九十五年五月八日起至九十五年六月
      六日止，被告丙○○以0000000000號之行動電話，與證人
      丁○○聯絡販賣第一級毒品海洛因，並以0000000000、00
      00000000號電話與被告乙○○之0000000000號電話聯絡共
      同販賣第一級毒品海洛因，及被告乙○○以0000000000號
      電話與證人丁○○聯絡販賣第一級毒品海洛因之通訊監察
      譯文一份（見警（一）卷第五九頁至九一頁），係經臺灣
      臺南地方法院檢察署九十五年五月八日九五甲○朝至聲監
      續字第０００四五九號核發通訊監察書，依法定程序執行
      通訊監察所取得之派生證據，有通訊監察書一份在卷可稽
      （見偵（三）卷第一至三頁），被告二人於本院審理時，
      就本院所提示之上揭通訊監察譯文令其辨認時，被告丙○○、乙○○均表示無意見（見本院卷第一六一頁），且被
      告乙○○於本院審理時，對於伊與證人丁○○於事實三之
      交易第一級毒品海洛因事實，經檢察官訊問：「該份譯文
      第十行，「永康，你要多少？」，是何意思？」，被告乙○○辯稱：「我對我說過這句話的意思，忘記了」云云（
      見本院卷第一六五頁），顯見被告乙○○亦不否認證人丁○○於九十五年五月二十四日以0000000000號電話與伊00
      00000000號電話通訊內容譯文之真正，是上開通訊監察譯
      文自亦得為證據（最高法院九十五年度台上字第三一二八
      號判決意旨參照）。
貳、實體部分：
    訊據被告丙○○對於上開販賣第一級毒品海洛因之販行坦承
    不諱；被告乙○○則矢口否認有何販賣第一級毒品海洛因之
    犯行，辯稱：伊並未與被告丙○○共同販賣毒品，被告丙○○係認罪且與公訴人達成協議指證伊販賣第一級毒品海洛因
    以換取輕刑，被告丙○○證詞顯係受利誘所為陳述，又伊與
    丁○○在路上相遇，因丁○○知伊有施用海洛因習慣，便向
    伊索討第一級毒品海洛因，伊尚未提供毒品予丁○○，即被
    警方查獲云云。經查：
  一、被告丙○○對於上開時地，連續販賣第一級毒品海洛因予
      證人邱仰德、丁○○一事，於本院審理時坦承不諱，核與
      證人邱仰德於警詢證述：「（問：你綽號為何？）凸凸；
      （問：你所施打之毒品海洛因向何人所購？）我都事先以
      電話0000000打0000000000向綽號「小薇」女子聯絡購買
      毒品海洛因；（問：綽號小薇女子是否就是警方查獲涉嫌
      販賣毒品案之丙○○）是的，沒錯；（問：你與綽號「小
      薇」女子聯絡購買毒品海洛因都約在何處交貨？每次購買
      多少海洛因？）約在臺南縣永康市○○路長億城附近或巷
      子交貨，每次購買五百元至八百元不等；（問：從何時開
      始向丙○○購買海洛因？最後一次何時？何地？）我從九
      十五年三月開始向丙○○購買海洛因，最後一次是九十五
      年五月中旬，在臺南縣永康市○○路長億城附近巷子裡，
      購買八百元海洛因」等語（見偵（一）卷第三八至三九頁
      ），復於偵查中具結證稱：「（問：你向小薇買過幾次海
      洛因？二次；（問：時間、地點、買多少錢？）二次都在
      永康市○○路長億城巷子裡，第一次買五百元，第二次買
      八百元；（問：妳跟綽號小薇的女子購買毒品，是不是她
      親自交給你的？）她親自交給我的，二次都是這樣；（問
      ：
     妳說的小薇是不是在庭上的丙○○？）是的」等語（見偵
     （一）卷第五三、八一頁）；互核相符，是被告丙○○於
     事實一（一）之販賣第一級毒品海洛因予證人邱仰德之自
     白，核與事實相符，堪以採信。
  二、又被告丙○○自白於事實一（二）至（四）所示之販賣第
      一級毒品海洛因犯行，亦據證人丁○○於警詢證稱：「（
      問：你在外之外號為何？）別人都叫我老仔」等語（見警
      （一）卷第二十頁）；於偵查中具結證稱：「（問：95年
      5月16日早上8點56分，你與小薇說你是老仔啦，1啦，小
      薇答稱，南農的麥當勞，你說好，是何意思？）我是要向
      她買一千元的海洛因，她叫我去南農的麥當勞那裡等」等
      語（見偵（一）卷第七五頁）；於本院審理時具結證稱：
      「問：你95年5月16日上午8時56分跟「小薇」的監聽譯文
      ，是否實在？）實在，是我跟「小薇」的通聯沒有錯；（
      問：交易地點？）在台南高農的麥當勞；（問：交易的數
      量？）1就是代表一千元海洛因的意思；（問：是何人送
      給你的？）是「阿本」送給我的」等語（見本院卷第一五
      六至一五七頁，即事實一（二）），又於本院審理時具結
      證稱：「（問：你以前跟「小薇」買毒品的時候，都在何
      處交易？）他電話會跟我講到永康市○○○街的長億城或
      者到永康的麥當勞去等候交易；（問：查獲這次之前，是
      不是有跟「阿本」見過面？）有，有一次；（問：那一次
      為何要跟「阿本」見面？）因為我之前跟「小薇」買的時
      候，乙○○送來一次給我；（問：那一次見面距你被查獲
      之前多久？）前一、二天；（問：買了多少錢？）買了一
      千左右的海洛因；（問：交易地點？）也是在長億城」等
      語（見本院卷第一四九至一五一頁，即事實一（三）），
      「（問：提示警（一）卷第70頁，5月24日上午7時40分許
      監聽譯文，是否你跟「小薇」的通聯紀錄？）是的；（問
      ：對證人「小薇」在上次審理筆錄作證說：二分半就是要
      賣給丁○○約六千元的海洛因，有無意見？）沒有意見，
      她說的是正確的；（問：何時交易？）被查獲的那天早上
      ，我們電話聯繫完，大約過了三十分鐘後在長億城那邊交
      易的；（問：何人拿來給你的？）「本仔」拿來給我的」
      等語明確（見本院卷第一五四頁，即事實一（四）），此
      外，並有門號0000000000、0000000000、0000000000、0
      00000 0000之監聽譯文一份，及扣案如附表一編號一至五
      所示之物可資佐證，而扣案如附表一編號一所示之白色粉
      末四十六包，經送法務部調查局鑑定結果，均含第一級毒
      品海洛因成分，確係第一級毒品海洛因，此有法務部調查
      局九十五年七月七日調科壹字第二○○○○六三六三號鑑
      定通知書一紙在卷可稽（鑑定內容詳如附表二編號一、六
      、見偵（一）卷第六十頁），是被告丙○○上開自白，均
      核與事實相符，堪以採信，被告丙○○連續販賣第一級毒
      品海洛因之犯行洵堪認定。
  三、被告乙○○雖否認有何販賣第一級毒品海洛因犯行，並以
      前詞置辯，惟查：
  （一）按施用毒品者指證被告販賣毒品，其真實性雖有待其他
        必要之證據加以補強，然茲所謂之補強證據，並非以證
        明被告犯罪構成要件之全部事實為必要，倘得據以佐證
        其所指被告犯罪之陳述非屬虛構，能予保障其真實性，
        即已充分。又得據以佐證者，雖非直接可以推斷被告之
        實施犯罪，但以此項證據與其所為之指證為綜合判斷，
        若足以使被告之犯罪事實獲得確信者，仍不得謂其非屬
        補強證據。（最高法院九十六年度台上字第四０八號判
        決意旨參照）。
  （二）證人即共同被告丙○○於本院審理時，具結證稱：「（
        問：丁○○跟你約要買毒品的時候，你都是如何將毒品
        拿給他的？）都是透過乙○○。我打電話跟乙○○聯絡
        ，叫他過來拿東西給丁○○；（問：你請乙○○轉交的
        時候，有無告訴他要交給誰？）有；（問：有無告訴他
        ，要收多少錢？）有；（問：為何要請乙○○幫你轉交
        毒品？）因為有些來買毒品的人，會用搶的，我擔心，
        所以才請乙○○幫忙；（問：你在電話中如何稱呼乙○○？）『本仔』；（問：對丁○○在偵查中供稱，在查
        獲當天早上向你買了二分半的海洛因，是否實在？價錢
        多少？）有，大概六千元；（問：該次你們是如何交易
        的？）那一次也是透過乙○○。丁○○打電話跟我講要
        賣的量，確定之後，我才打電話給乙○○，叫他拿過去
        給丁○○；（問：那一次你是如何跟乙○○講的？）我
        跟他說「老仔」要多少的量，叫他拿過去長億城給「老
        仔」；（問：你都打哪支手機跟「本仔」聯絡？）
        0000000000；（問：你請乙○○幫你送毒品給丁○○的
        時候，有標價格，你給乙○○什麼好處？）我自己拿毒
        品給乙○○，他幫我送一次，大概獲得六百元價格的海
        洛因」等語（見本院卷第一０二至第一一三頁）。又證
        人丁○○於本院審理時，亦具結證稱：「（問：如何知
        道乙○○是「小薇」派來送貨的？）因為乙○○來的時
        候就問我，我是不是「老仔」，然後再跟我交易；（問
        ：你95年5月16日上午8時56分跟「小薇」的監聽譯文，
        是否實在？）是我跟「小薇」的通聯沒有錯；（問：交
        易地點？）在台南高農的麥當勞。（問：交易的數量？
        ）1就是代表一千元海洛因的意思；（問：是何人送給
        你的？）是「阿本」送給我的；（問：查獲這次（即九
        十五年五月二十四日）之前，是不是有跟「阿本」見過
        面？）有；（問：那一次見面距你被查獲之前多久？）
        前一、二天。（問：買了多少錢？）買了一千左右的海
        洛因；（問：交易地點？）在長億城；（問：警（一）
        卷第70頁，5月24日上午7時40分許監聽譯文，是否你跟
        「小薇」的通聯紀錄？）是的。（問：對證人「小薇」
        在上次審理筆錄作證說：二分半就是要賣給丁○○約六
        千元的海洛因，有無意見？）她說的是正確的；（問：
        這二分半的毒品是在何處交易？）在長億城；（問：何
        人拿來給你的？）「本仔」拿來給我的；（問：「阿本
        」共送給你幾次？）95年5月16 日、95年5月22日、95
        年5月24日上午，以及95年5月24日中午被查獲」等語明
        確（見本院卷第一四七至第一五七頁）。準此，互核證
        人即共同被告丙○○、證人丁○○所為證詞，可證被告
        乙○○確實於事實一（二）至（四）所示之第一級毒品
        海洛因交易時，先受被告丙○○指示，將欲交易之第一
        級毒品海洛因攜至指定地點販賣予證人丁○○，且於每
        次交易完畢後，被告丙○○給予被告乙○○相當於六百
        元之第一級毒品海洛因之利益做為代價等情明確，至於
        被告乙○○雖辯稱：被告丙○○上開證言係受檢察官之
        利誘云云，惟查，被告丙○○於本院準備程序期日，於
        被告乙○○及渠等之辯護人在場下，主動坦承犯行並同
        意立於證人地位具結而為陳述，檢察官審酌被告丙○○
        犯罪後具有悔意，且願意協助法院發現真實，乃同意於
        審理期日向本院具體求處被告丙○○有期徒刑七年四月
        ，於法並無不合，況依被告丙○○上開所證，亦核與證
        人丁○○之陳述，互核一致，顯見被告丙○○所證亦非
        子虛，則被告乙○○辯稱：被告丙○○係受檢察官利誘
        ，而為不利於伊之證詞云云，自無可採。
  （三）再依被告乙○○所肯認其於九十五年五月二十四日十一
        時四十九分許、十二時二分許，以0000000000號電話與
        證人丁○○0000000000號電話聯絡販賣第一級毒品之前
        揭通訊監察譯文所示，證人丁○○與被告乙○○之通話
        內容分別如下：「（乙○○）：你誰；（丁○○）：老
        仔；（乙○○）：怎樣；（丁○○）：他電話沒接，我
        打你的就好了；（乙○○）：你人在哪裡；（丁○○）
        ：我現在在永康；（乙○○）：永康，你要多少；（丁○○）：１啦；（乙○○）：過來長億城再打給我；（
        丁○○）：喔，好；（丁○○）：老仔；（乙○○）：
        到了嗎；（丁○○）：商量一下，我這裡二千二，我拿
        二千五；（乙○○）：沒辦法啦；（丁○○）：二千啦
        ，好啦，我到了」等語，關於上開通訊監察譯文，業據
        證人丁○○於本院審理時證稱：「（問：95年5月24日
        有無在長億城的巷子裡被警察逮捕？）是的；（問：為
        何到該處？）要去拿海洛因；（問：跟何人拿海洛因？
        ）跟庭上帶眼鏡那個男的（即被告乙○○）拿；（問：
        你們當天見面時，有無講話？）有；（問：講些什麼？
        ）我在電話裡面說要拿二千，但是見面的時候我身上不
        夠一百元，所以就沒有拿；（問：你當時有無把錢拿出
        來？）有，但是因為錢不夠；（問：警（一）卷第59頁
        的電話監聽譯文，該份譯文第四行，你自稱「老仔」，
        是否如此？）是的；（問：該份譯文所稱：他電話沒有
        接，我打你的就好，這個「他」是指何人？）是指「小
        薇」。（問：為何你要跟乙○○說：他電話沒有接，我
        打你的就好？）因為以前我都是跟「小薇」買，後來她
        都叫「阿本」送貨；（問：提示警（一）卷第59頁，12
        時2分譯文，你跟乙○○說我帶了二千二百元的現金，
        要買二千五百元的海洛因？）我騙他的；（問：那天上
        午11時49 分，你跟乙○○說要拿「1」，是何意思？）
        就是要購買一千元的海洛因；（問：為何後來要改稱是
        二千元？）因為朋友又說要合夥出資購買」等語（見本
        院卷第一四七至一五三頁），可徵，被告乙○○於事實
        三之犯行，確係被告乙○○與證人丁○○約定前往永康
        市○○路長億城進行第一級毒品海洛因交易甚明，被告
        乙○○空言辯稱：伊與證人丁○○在路上相遇，且證人
        丁○○向伊索討第一級毒品海洛因云云，自無可採。
  （四）另按毒品危害防制條例第四條第一項所謂販賣行為，不
        以販入後復行賣出為必要，祇要以營利為目的，而有販
        入或賣出二者其一之行為，即足構成；即行為人若主觀
        上以營利之意圖而販入第一級或第二級毒品，雖未及賣
        出，仍應論以販賣第一級或第二級毒品既遂罪；若非以
        營利意圖而販入，或因其他原因而持有第一級或第二級
        毒品，嗣起意圖利售賣，著手於販賣行為，雖未及賣出
        ，即應成立販賣第一級或第二級毒品未遂罪；如非以營
        利意圖而販入，或因其他原因而持有，嗣起意圖利售賣
        ，尚未著手於販賣行為，始成立意圖販賣而持有第一級
        或第二級毒品罪責（最高法院九十五年度台上字第三０
        七六號判決意旨參照）。查被告乙○○雖否認事實三所
        示之販賣第一級毒品海洛因犯行，致本院無從得知其購
        入第一級毒品海洛因之確實價格，然販賣第一級毒品海
        洛因係屬違法行為，非可公然為之，又無論瓶裝或紙包
        之海洛因，均可任意分裝增減其份量，而每次買賣之價
        量，亦隨時依雙方關係之深淺、當時之資力、需求程度
        及對行情之認知等因素，機動調整，故販賣之利得，除
        經被告坦承犯行，或價量俱臻明確外，委難查得實情，
        然政府對毒品非法交易向來查禁森嚴，重罰而不寬貸，
        此應為智慮健全之成年人所得知悉，且海洛因價格昂貴
        ，取得不易，凡為販賣者，苟非有利可圖，應無甘冒遭
        查緝法辦施以重刑之風險而平白無故為他人取得海洛因
        之理，是被告乙○○既與證人丁○○以上開電話達成第
        一級毒品海洛因交易內容後，並依約前往進行交易，雖
        因被告乙○○不同意證人蔡慶德賒欠一百元，而未將第
        一級毒品海洛因交付予證人蔡慶德，然被告乙○○欲販
        賣第一級毒品海洛因予證人蔡慶德，並從中賺取買賣價
        差牟利之意圖與事實，實堪認定，揆諸前揭判決意旨，
        被告乙○○於事實三之犯行，仍應成立販賣第一級毒品
        既遂罪。
  四、綜上，被告乙○○所辯，純係事後諉責之詞，礙難採信。
      本件事證明確，被告二人意圖營利販賣第一級毒品海洛因
      之犯行，洵堪認定，自應依法論科。
  五、按海洛因為毒品危害防制條例第二條第二項第一款所規定
      之第一級毒品，核被告丙○○、乙○○將第一級毒品海洛
      因販賣他人犯行，係犯毒品危害防制條例第四條第一項之
      販賣第一級毒品罪。被告二人於事實一（二）至（四）犯
      行，具有犯意聯絡及行為分擔，為共同正犯。被告二人非
      法持有第一級毒品海洛因之低度行為，為其販賣之高度行
      為所吸收，不另論罪。又被告二人行為後，刑法第五十六
      條連續犯之規定，業於九十四年一月七日修正公布刪除，
      並於九十五年七月一日施行，則被告二人之犯行，因行為
      後新法業已刪除連續犯之規定，此刪除雖非犯罪構成要件
      之變更，但顯已影響行為人刑罰之法律效果，自屬法律有
      變更，依新法第二條第一項規定，比較新、舊法結果，仍
      應適用較有利於被告之行為時法律即舊法論以連續犯（最
      高法院九十五年第八次刑事庭會議決議參照），是被告丙○○、乙○○先後多次販賣第一級毒品海洛因之行為，時
      間緊接，構成要件相同，顯係基於概括犯意反覆為之，為
      連續犯，應論以連續販賣第一級毒品罪，至於販賣第一級
      毒品罪之法定本刑為死刑及無期徒刑，自不得加重其刑。
  六、新修正刑法第五十九條之規定，為法院就刑之酌減審認標
      準見解之明文化，非屬法律之變更，不生新舊法比較適用
      問題，查被告丙○○所販賣第一級毒品海洛因之對象僅二
      人，販賣第一級毒品海洛因數量不多，犯罪所得財物亦僅
      九千三百元，向其購買毒品者亦屬一般吸毒者，並無再行
      轉售者，此較諸大量販賣毒品予不特定多數人施用，藉以
      牟取暴利之情迥然不同，危害社會之程度亦有差別，且其
      犯罪後坦認犯行，並指證被告乙○○，堪認其悔意甚深，
      其犯罪情狀非無可憫，而毒品危害防制條例第四條第一項
      法定本刑為死刑或無期徒刑，縱對被告丙○○處以最低度
      刑之無期徒刑，仍屬過重，爰依刑法第五十九條規定，酌
      減輕其刑。又修正後刑法第二條第一項規定：「行為後法
      律有變更者，適用行為時之法律。但行為後之法律有利於
      行為人者，適用最有利於行為人之法律」。查被告丙○○
      行為後，刑法第六十四條第二項、第六十五條第二項業於
      九十四年一月七日修正公布，並於九十五年七月一日施行
      ，修正前刑法第六十四條第二項規定：「死刑減輕者，為
      無期徒刑，或為十五年以下十二年以上有期徒刑。」、修
      正前刑法第六十五條第二項規定：「無期徒刑減輕者，為
      七年以上有期徒刑。」，修正後刑法第六十四條第二項規
      定：「死刑減輕者，為無期徒刑。」、修正後刑法第六十
      五條第二項規定：「無期徒刑減輕者，為二十年以下十五
      年以上有期徒刑。」，比較結果，修正後刑法第六十四條
      第二項、第六十五條第二項並非較有利於行為人，依刑法
      第二條第一項前段之規定，仍應依修正前刑法第六十四條
      第二項、第六十五條第二項規定，酌減輕其刑。
  七、爰審酌被告丙○○、乙○○不思以正途取財，竟販賣第一
      級毒品供人施用藉以牟利，戕害國民身心健康甚鉅，被告
      丙○○坦承犯行，深具悔意；被告乙○○犯後否認犯行，
      飾詞圖卸刑責，不思悔悟，暨公訴人對被告丙○○具體求
      處有期徒刑七年四月（見本院卷第一七０頁）等一切情狀
      ，各量處如主文所示之刑。另公訴人對於被告乙○○連續
      販賣第一級毒品海洛因犯行，雖具體求刑有期徒刑十年，
      本院認為被告乙○○犯後矢口否認犯行，毫無悔意，認公
      訴人之求刑尚屬過輕，未能達懲治之效，併此敘明。
  八、扣案如附表二編號一、八所示之第一級毒品海洛因四十六
      包（合計淨重八．六一公克）、七包（合計淨重一．０二
      公克），為毒品危害防制條例第二條第二項第一款所規定
      之第一級毒品，係屬查獲之毒品，不問屬於犯人與否，應
      依毒品危害防制條例第十八條第一項前段規定沒收銷燬之
      。附表二編號二至五所示之物，均係被告丙○○所有，而
      供犯本件販賣第一級毒品海洛因所用之物，業具被告丙○○供承在卷，應依同條例第十九條第一項規定宣告沒收。
      又按毒品外包裝既係用於包裹毒品，防其裸露、潮濕，便
      於攜帶販賣，亦係供意圖販賣而持有毒品所用之物，應依
      毒品危害防制條例第十九條第一項：「犯第四條至第九條
      、第十二條、第十三條或第十四條第一項、第二項之罪者
      ，其供犯罪所用或因犯罪所得之財物，均沒收之，如全部
      或一部不能沒收時，追徵其價額或以其財產抵償之」之規
      定宣告沒收，如毒品之包裝、黏著物與毒品無法分離，則
      應依同條例第十八條第一項前段：「查獲之第一、二級毒
      品及專供製造或施用第一、二級毒品之器具，不問屬於犯
      人與否，均沒收銷燬之」之規定，併諭知沒收銷燬之（最
      高法院九十六年度台上字第一四五號判決意旨參照）。查
      包裝前開第一級毒品海洛因所使用之空包裝袋四十六個、
      七個（附表二編號六、九），均係用於包裹毒品，防止毒
      品漏逸、潮濕，以便於攜帶、存放，且供被告二人為本件
      販賣毒品所用之物，並非毒品危害防制條例第二條所稱之
      第一級毒品海洛因，雖因係包裝上開第一級毒品海洛因而
      與之密切接觸，然既經鑑定機關就之與毒品分別鑑析其重
      量，已可證明上開空包裝袋與毒品並無不可析離之關係，
      不能視為毒品之一部分，應依毒品危害防制條例第十九條
      第一項規定宣告沒收。再按毒品危害防制條例第十九條第
      一項固規定「犯第四條至第九條、第十二條、第十三條或
      第十四條第一項、第二項之罪者，其供犯罪所用或因犯罪
      所得之財物，均沒收之，如全部或一部不能沒收時，追徵
      其價額或以其財產抵償之」。但共同正犯之犯罪所得為現
      款時，因係合併計算，且於全部或一部不能沒收時，以其
      財產抵償之，為避免執行時發生重複沒收、抵償之情形，
      故各共同正犯之間係採連帶沒收主義，於裁判時僅諭知連
      帶沒收，不得就全體共同正犯之總所得，對各該共同正犯
      分別重複諭知沒收（最高法院九十五年度台上字第六０五
      一號判決意旨參照）。查被告丙○○販賣第一級毒品海洛
      因予證人邱仰德（事實一（一），販毒所得一千三百元，
      又與被告乙○○共同販賣第一級毒品海洛因予證人丁○○
      ，販毒所得為八千元（事實一（二）至（四）），則被告
      丙○○販毒所得合計九千三百元（附表二編號七），應依
      法宣告沒收，其中被告二人共同販毒所得八千元部分，揆
      諸前揭判決意旨，自應宣告由被告二人連帶沒收，然因上
      開販毒所得均未經扣案，如全部或一部不能沒收時，應以
      其財產抵償之。
  九、末按供販賣毒品所用之物，應依毒品危害防制條例第十九
      條第一項規定沒收，固為刑法之特別規定，採義務沒收主
      義，但上開法條既無「不問屬於犯人與否，沒收之」之規
      定，仍應以該物品屬於犯人所有者為限，始應予以沒收（
      最高法院九十五年度台上字第一０四、三０五號判決意旨
      參照）。查扣案如附表一編號七之0000000000號行動電話
      一支，雖係被告乙○○供販賣第一級毒品海洛因所用之工
      具，然據被告乙○○於警詢供稱該行動電話係向友人「羅
      小姐」所借用，並非其所有之物（見警（一）卷第十五頁
      ），且查無證據可認該扣案之行動電話一支，係被告乙○○所有之物，爰不為沒收之宣告；另按毒品危害防制條例
      第十九條第一項係規定沒收因犯罪所得之財物，並不及於
      因犯罪所得之利益（最高法院九十五年度台上字第六０二
      五號判決意旨參照）。查被告乙○○於事實一（二）至（
      四）之犯行，被告丙○○每次均提供其相當於六百元之第
      一級毒品海洛因做為代價，已如前述，則被告乙○○獲取
      之第一級毒品海洛因為違禁物，並非客觀上之金錢或物品
      ，此與毒品危害防制條例第十九條第一項之「財物」要件
      不合，是應認被告乙○○係每次可獲得相當於減免另行支
      付六百元購毒之債務利益，合計獲得相當於一千八百元之
      利益，揆諸前揭判決意旨，被告乙○○此部分犯罪所得之
      利益，自毋庸宣告沒收，附此敘明。
據上論斷，應依刑事訴訟法第二百九十九條第一項前段，毒品危
害防制條例第四條第一項、第十八條第一項前段、第十九條第一
項，刑法第十一條前段、第二條第一項前段、第二十八條、修正
前刑法第五十六條、修正前刑法第五十九條、修正前刑法第六十
四條第二項、修正前刑法第六十五條第二項，判決如主文。
中　　華　　民　　國　　96　　年　　2 　　月　　15　　日
　　　　　　　　　刑事第三庭    審判長法　官  鄧希賢
                                      法  官  包梅真
                                      法  官  張銘晃
以上正本證明與原本無異。
如不服本判決應於送達後10日內向本院提出上訴狀。
                                      書記官  林憶梅
中　　華　　民　　國　　96　　年　　2 　　月　　16　　日
┌──────────────────────────────┐
│附表一：（扣案物）                                          │
├──┬───────────┬───┬───────────┤
│編號│扣  案  物  品  名  稱│數  量│備               註   │
├──┼───────────┼───┼───────────┤
│一  │海洛因（含包裝袋）    │46包  │合計淨重8.61公克      │
│    │                      │      │空包裝袋總重16.01公克 │
├──┼───────────┼───┼───────────┤
│二  │分裝袋                │1包   │                      │
├──┼───────────┼───┼───────────┤
│三  │行動電話              │3支   │門號0000000000        │
│    │                      │      │序號000000000000000   │
│    │                      │      ├───────────┤
│    │                      │      │門號0000000000        │
│    │                      │      │序號000000000000000   │
│    │                      │      ├───────────┤
│    │                      │      │門號0000000000        │
│    │                      │      │序號000000000000000   │
├──┼───────────┼───┼───────────┤
│四  │記帳單                │1張   │                      │
├──┼───────────┼───┼───────────┤
│五  │電話簿                │1本   │                      │
├──┼───────────┼───┼───────────┤
│六  │海洛因（含包裝袋）    │7包   │合計淨重1.02公克      │
│    │                      │      │空包裝袋總重2.43公克  │
├──┼───────────┼───┼───────────┤
│七  │行動電話              │1支   │門號0000000000        │
│    │                      │      │序號000000000000000   │
└──┴───────────┴───┴───────────┘
┌──────────────────────────────┐
│附表二：（應沒收物）                                        │
├──┬──────┬─────┬──────┬───────┤
│編號│扣案物品名稱│數      量│沒 收 依 據 │備          註│
├──┼──────┼─────┼──────┼───────┤
│一  │海洛因      │46包（合計│毒品危害防制│附表一編號一  │
│    │            │淨重8.61公│條例第十八條│              │
│    │            │克）      │第一項前段  │              │
│    │            │          │            │              │
│    │            │          │            │              │
├──┼──────┼─────┼──────┼───────┤
│二  │分裝袋      │1包       │毒品危害防制│附表一編號二  │
│    │            │          │條例第十九條│              │
│    │            │          │第一項      │              │
│    │            │          │            │              │
├──┼──────┼─────┼──────┼───────┤
│三  │行動電話    │3支       │同上        │附表一編號三  │
│    │            │          │            │              │
├──┼──────┼─────┼──────┼───────┤
│四  │記帳單      │1張       │同上        │附表一編號四  │
├──┼──────┼─────┼──────┼───────┤
│五  │電話簿      │1本       │同上        │附表一編號五  │
├──┼──────┼─────┼──────┼───────┤
│六  │海洛因包裝袋│46個（總重│同上        │附表一編號一  │
│    │            │16.01公克 │            │              │
│    │            │）        │            │              │
├──┼──────┼─────┼──────┼───────┤
│七  │犯罪所得    │9300元    │同上        │其中犯罪所得80│
│    │            │          │            │00元，應與被告│
│    │            │          │            │乙○○連帶沒收│
│    │            │          │            │。            │
├──┼──────┼─────┼──────┼───────┤
│八  │海洛因      │7包（合計 │毒品危害防制│附表一編號六  │
│    │            │淨重1.02公│條例第十八條│              │
│    │            │克）      │第一項前段  │              │
├──┼──────┼─────┼──────┼───────┤
│九  │海洛因包裝袋│7個（總重 │毒品危害防制│同上          │
│    │            │2.43公克）│條例第十九條│              │
│    │            │          │第一項      │              │
└──┴──────┴─────┴──────┴───────┘
┌──────────────────────────────┐
│附表三：（毋庸沒收之物）                                    │
├──┬─────────┬──────┬──────────┤
│編號│名              稱│數        量│備              註  │
├──┼─────────┼──────┼──────────┤
│一  │行動電話          │1支         │門號0000000000      │
│    │                  │            │序號000000000000000 │
└──┴─────────┴──────┴──────────┘
附錄本案論罪科刑法條全文：
毒品危害防制條例第4條
製造、運輸、販賣第一級毒品者，處死刑或無期徒刑；處無期徒
刑者，得併科新臺幣1千萬元以下罰金。
製造、運輸、販賣第二級毒品者，處無期徒刑或7年以上有期徒
刑，得併科新臺幣7百萬元以下罰金。
製造、運輸、販賣第三級毒品者，處5年以上有期徒刑，得併科
新臺幣5百萬元以下罰金。製造、運輸、販賣第四級毒品者，處3
年以上10年以下有期徒刑，得併科新臺幣3百萬元以下罰金。
製造、運輸、販賣專供製造或施用毒品之器具者，處1年以上7年
以下有期徒刑，得併科新臺幣1百萬元以下罰金。
前五項之未遂犯罰之。
